【裁判字號】    99,非抗,71
【裁判日期】    990206
【裁判案由】    本票裁定
【裁判全文】
臺灣高等法院臺中分院民事裁定          99年度非抗字第71號
再  抗告人  甲○○
相  對  人  乙○○
再抗告人因與相對人乙○○間本票裁定事件，對於中華民國98年
12月11日台灣台中地方法院98年度抗字第293號所為裁定提起抗
告，本院裁定如下：
    主  文
再抗告駁回。
再抗告程序費用由再抗告人負擔。
    理  由
一、本件相對人執第一審卷附之本票向原法院聲請本票裁定准予
    強制執行，原法院於民國98年11月6日以98年度司票字第907
    7號裁定准許之，再抗告人提起抗告，經原法院於98年12月1
    1日以98年度抗字第293號裁定駁回其抗告，再抗告人不服，
    再為抗告，其理由略以：票據法第123條並未許法院無須審
    查執票人之票據債權存否即一律准予強制執行，本票執票人
    依票據法第123條規定聲請法院裁定許可對發票人強制執行
    ，對於本票發票人之權益影響甚鉅，法院對此類案件應有實
    質審查之職權，否則執票人遽然對發票人強制執行，對發票
    人受憲法第15條保障之財產權侵害過鉅，票據法第123條顯
    然抵觸憲法第15條規定而為無效，原裁定有違背法令之情形
    云云，為此提起再抗告。
二、按非訟事件，對於抗告法院之裁定再為抗告，僅得以其適用
    法規顯有錯誤為理由，非訟事件法第45條第3項定有明文。
    所謂適用法規顯有錯誤，係指確定裁判違背法規或現存判例
    解釋者，或抗告法院所為之裁定，就其取捨證據自行確定之
    事實，適用法規所持法律上判斷顯有錯誤而言。本件再抗告
    人雖主張原法院未究明本票債權是否存在，即准予強制執行
    ，侵害其財產權，票據法第123條顯然抵觸憲法第15條之規
    定，應為無效云云。惟按本票執票人依票據法第123條規定
    ，聲請法院裁定許可對發票人強制執行係屬非訟事件，此項
    聲請之裁定，及抗告法院之裁定，僅依非訟事件程序，以審
    查強制執行許可與否，並無確定實體上法律關係存否之效力
    ，如發票人就票據債務之存否有爭執時，應由發票人提起確
    認之訴，以資解決，有最高法院57年台抗字第76號判例可據
    。票據法第123條規定旨在加強本票之索償性，即使本票執
    票人得利用便捷之非訟程序得到求償之目的，以助長本票之
    流通。
三、查相對人所執第一審卷附之本票符合票據法第120條規定之
    本票記載事項，並屆到期日，執票人即相對人之追索權亦未
    喪失，其符合本票之形式要件，為有效之本票，原法院司法
    事務官因而裁定准予強制執行，經核並無違誤。抗告人雖謂
    本件本票債權並不存在云云，所稱即使屬實，亦係實體法上
    之爭執，再抗告人應另行提起訴訟，以資救濟。票據法第12
    3條並無剝奪抗告人另行提起訴訟救濟之權利，且非訟事件
    法亦無確定實體上法律關係存否之效力，是票據法第123條
    並未侵害抗告人之財產權，與憲法第15條規定尚無抵觸。再
    抗告意旨仍執陳詞，指摘原裁定不當，求予廢棄，為無理由
    ，應予駁回。
四、據上論結，本件再抗告為無理由；依非訟事件法第46條、民
    事訴訟法第495條之1第1項、第449條第1項、第95條、第78
    條，裁定如主文。
中    華    民    國    99    年    2    月      6    日
                民事第三庭    審判長法  官  陳照德
                                    法  官  曾謀貴
                                    法  官  李平勳
以上正本係照原本作成。
不得再抗告。
                                    書記官  李宜珊
中    華    民    國    99    年    2     月    6     日
                                                      Ｓ

司法院資訊處製作；財團法人民間司法改革基金會備份。
